臺灣高雄地方法院刑事判決
111年度審金訴字第425號
公  訴  人  臺灣高雄地方檢察署檢察官
被      告  宋榮忠




上列被告因詐欺等案件，經檢察官提起公訴（111年度偵字第195
51號），被告於本院準備程序中為有罪之陳述，經告知簡式審判
程序之旨，並聽取被告與公訴人之意見後，合議庭裁定由受命法
官獨任進行簡式審判程序，判決如下：
    主  文
宋榮忠犯三人以上共同詐欺取財罪，處有期徒刑壹年貳月。
未扣案之犯罪所得新臺幣捌仟捌佰玖拾玖元沒收，於全部或一部
不能沒收或不宜執行沒收時，追徵其價額。
    事  實
宋榮忠與鄭筌謚（已歿）及其他真實姓名年籍不詳之詐欺集團成
年成員，共同意圖為自己不法之所有，基於三人以上共同詐欺取
財、洗錢以掩飾及隱匿詐欺所得去向與所在之犯意聯絡，先由某
不詳集團成員指示宋榮忠及鄭筌謚前往超商領取含有李錦辰申設
之中華郵政股份有限公司帳號000-00000000000000號帳號（下稱
李錦辰郵局帳戶）及張秀如申設之中華郵政股份有限公司帳號00
0-00000000000000號帳號（下稱張秀如郵局帳戶）提款卡、密碼
之包裹。復由不詳集團成員於110年3月26日15時20分許，以附表
編號1所示方式，向張志安施用詐術，致張志安陷於錯誤，而於
附表編號1所示各該時間匯款至附表編號1所示之各該帳戶，再由
宋榮忠於附表編號1所示各該時間、地點持提款卡至自動櫃員機
領取各該款項後，將所提領款項交付予鄭筌謚，並由鄭筌謚自提
領款項中抽取10%金額之款項交給宋榮忠作為報酬，後由鄭筌謚
於110年3月26日22時，在高雄市苓雅區某處，將剩餘款項上繳給
集團其他成員，藉此創造資金軌跡之斷點，而以此迂迴層轉之方
式掩飾及隱匿詐欺所得之去向與所在。
    理  由
一、上開事實，業據被告宋榮忠於警詢及偵查中陳述明確及於本
    院審理時坦承不諱，並經證人即告訴人張志安於警詢時證述
    綦詳，復有告訴人張志安之臺灣銀行存摺存款歷史明細查詢
    資料、內政部警政署反詐騙諮詢專線紀錄表、嘉義縣警察局
    民雄分局民雄派出所陳報單、受理各類案件紀錄表、受理案
    件證明單、受理詐騙帳戶通報警示簡便格式表、張秀如郵局
    帳戶之帳戶基本資料及交易明細、李錦辰郵局帳戶之帳戶基
    本資料及交易明細、被告提領贓款之現場監視器錄影截圖畫
    面、被告與另案被告鄭筌謚上繳詐騙集團其他成員贓款之現
    場監視器錄影畫面截圖、高雄市政府警察局林園分局111年1
    月10日高市警林分偵字第11073934200號函等件在卷可參，
    足認被告之任意性自白與事實相符，堪予採為本案認定事實
    之基礎。從而，本案事證明確，被告上開犯行堪予認定，應
    依法論科。
二、論罪科刑：
　㈠核被告所為，係犯刑法第339條之4第1項第2款之三人以上共
    同詐欺取財罪及洗錢防制法第14條第1項之一般洗錢罪（起
    訴書起訴被告另涉犯參與犯罪組織罪嫌部分，不另為免訴之
    諭知，詳後述）。 
　㈡被告與鄭筌謚及其所屬詐欺集團成年成員間，就本案犯行有
    犯意聯絡及行為分擔，應論以共同正犯。
　㈢被告所屬詐欺集團成員對告訴人張志安施以詐術，使告訴人
    陷於錯誤而多次匯款至本案李錦辰郵局帳戶、張秀如郵局帳
    戶內，以及被告本案多次領取如附表編號1所示告訴人所匯
    款項，乃基於取得同一被害人所交付被騙款項之單一目的，
    在密切接近之時間、地點所為，侵害同一法益，所為各該行
    為之獨立性極為薄弱，依一般社會健全觀念難以強行分開，
    是在刑法評價上應各視為數個舉動之接續實行，合為包括之
    一行為予以評價較為合理，應認係接續犯之實質一罪。
　㈣被告上開犯行，係以一行為同時觸犯三人以上共同詐欺取財
    罪及一般洗錢罪，為想像競合犯，應依刑法第55條前段規定
    ，從一重之三人以上共同詐欺取財罪處斷。
　㈤檢察官已於本案起訴書記載被告構成累犯之前科事實及證據
    ，並提出刑案資料查註紀錄表附於偵查卷為證（最高法院11
    1年度台上字第3143號判決意旨參照）。經查，被告前因詐
    欺案件，經臺灣屏東地方法院以107 年度簡字第322 號判決
    判處有期徒刑2月確定，於107年11月30日有期徒刑易服社會
    勞動改易科罰金執行完畢，有臺灣高等法院被告前案紀錄表
    1份在卷可查。被告於受有期徒刑執行完畢後，5年以內故意
    再犯本案有期徒刑以上之罪，為累犯。本院審酌被告所犯之
    前案與本案罪質相同，顯見被告未因前案刑罰執行後有所警
    惕，對於刑罰反應力薄弱，且依本案犯罪情節，並無量處最
    低法定刑之可能，亦無情輕法重而有刑法第59條減輕其刑規
    定之適用情形，被告上開犯行依刑法第47條第1項規定加重
    其最低本刑，並無過苛而超過其所應負擔之罪責之情，依司
    法院釋字第775號解釋意旨，本院認應依刑法第47條第1項之
    規定加重其刑。
  ㈥查被告就本案洗錢犯罪事實於審理時坦承不諱，是其就所犯
    前開一般洗錢罪部分，有洗錢防制法第16條第2項減輕其刑
    規定之適用。又被告前述犯行雖從一重之三人以上共同詐欺
    取財罪處斷，然就其所犯一般洗錢罪此想像競合輕罪得減刑
    部分，本院於量刑時仍將併予審酌（最高法院108年度台上
    字第4405、4408號判決意旨參照）。
　㈦爰以行為人之責任為基礎，審酌被告非無謀生能力，竟不思
    以正當途徑獲取財物，反參與詐欺集團犯罪組織行騙，並 
    將所領取贓款轉交予鄭筌謚，再由鄭筌謚上繳予本案詐欺集
    團不詳集團成員，使集團成員得以順利獲得贓款，共同侵害
    告訴人之財產法益，法紀觀念偏差，助長詐欺犯罪歪風，所
    為實屬不該；惟念及其犯後坦承犯行，態度尚可，且所參與
    者係依指示領取提款卡及提領詐得款項之次要角色，其介入
    程度及犯罪情節，尚輕於主要之籌劃者、主事者。兼衡被告
    於本院審理時自陳之教育程度及生活經濟狀況（涉及被告隱
    私，詳卷）、素行（詳見卷附臺灣高等法院被告前案紀錄表
    ，累犯部分不重複評價）、犯罪手段等一切情狀，量處如主
    文所示之刑。　　
三、沒收部分：　
　㈠查被告加入本案詐欺集團後，其報酬係以提領金額10%計算一
    情，業經被告於本院審理時供陳明確（見本院卷第87頁）。
    是以，被告本案犯行所獲得之報酬為8,899元（計算式：【3
    萬+2萬9,000+2萬9,985（因本次提領含另案被害人遭詐騙匯
    入之金額，故本次以告訴人遭詐騙匯入之金額計算）】* 10
    %＝8,899）。從而，被告為本案犯行之報酬計8,899元，核屬
    其犯罪所得，未扣案亦未實際合法發還予告訴人，為免被告
    因犯罪坐享犯罪所得，應依刑法第38條之1第1項前段、第3
    項規定宣告沒收，並於全部或一部不能沒收或不宜執行沒收
    時，追徵其價額。起訴意旨雖認被告獲得報酬1萬8,900元，
    然細稽卷證資料，上開報酬金額係含提領另案被害人遭詐得
    金額之犯罪所得，本院爰以認定更正如上，附此敘明。
　㈡至被告於本院審理時陳述我會把所有領的錢交給鄭筌謚，他
    再抽百分之10給我，則就本件告訴人受騙款項，卷內並無證
    據足以證明被告有何最終管領、處分之權限，是就附表所示
    款項，尚無從依洗錢防制法第18條第1項前段規定於本案宣
    告沒收，附此敘明。
四、不另為免訴諭知部分：
　　起訴意旨另認：被告宋榮忠於110年3月間，基於參與犯罪組
    織之犯意，加入由鄭筌謚所屬三人以上所組成以實施詐術為
    手段，具有持續性、牟利性之有結構性詐欺集團犯罪組織，
    擔任前往便利商店領取提款卡包裹、提領詐騙贓款等工作，
    亦構成組織犯罪防制條例第3條第1項後段之參與犯罪組織罪
    嫌等語。
　㈠按若行為人於參與同一詐欺集團之多次加重詐欺行為，因部
    分犯行發覺在後或偵查階段之先後不同，肇致起訴後分由不
    同之法官審理，為裨益法院審理範圍明確、便於事實認定，
    即應以數案中「最先繫屬於法院之案件」為準，以「該案件
    」中之「首次」加重詐欺犯行與參與犯罪組織罪論以想像競
    合。縱該首次犯行非屬事實上之首次，亦因參與犯罪組織之
    繼續行為，已為該案中之首次犯行所包攝，該參與犯罪組織
    行為之評價已獲滿足，自不再重複於他次詐欺犯行中再次論
    罪，俾免於過度評價及悖於一事不再理原則。至於「另案」
    起訴之他次加重詐欺犯行，縱屬事實上之首次犯行，仍需單
    獨論以加重詐欺罪，以彰顯刑法對不同被害人財產保護之完
    整性，避免評價不足（最高法院109年度台上字第3945號刑
    事判決意旨參照）。又按案件曾經判決確定者，應諭知免訴
    之判決，刑事訴訟法第302條第1款定有明文。
　㈡查被告參與之詐欺集團，乃係三人以上，以實施詐術為手段
    所組成具有持續性、牟利性之有結構性組織之犯罪組織，在
    未脫離或解散該組織前，其違法行為，仍繼續存在，即行為
    之繼續，而屬單純之一罪，是被告藉由該參與犯罪組織之繼
    續犯之實行，而遂行其後之詐欺犯行，其犯罪目的單一，且
    具有行為局部之同一性，應只就被告參與犯罪組織後之首次
    詐欺取財犯行，論處參與犯罪組織罪嫌。
　㈢然被告參與犯罪組織犯行部分，曾有前案繫屬在本院，由本
    院以110年度審金訴字第261號審理後，認定被告參與之詐欺
    集團成員對林宗佑、劉千瑋施以詐騙，論處被告涉犯三人以
    上共同詐欺取財罪，各判處有期徒刑1年2月、1年1月，應執
    行有期徒刑1年4月，於111年3月23日確定等節，有前揭判決
    、臺灣高等法院被告前案紀錄表各1份存卷可參。
　㈣而本案被告所涉犯行，是於111年8月2日繫屬於本院，有臺灣
    高雄地方檢察署函文1份存卷可查，故本案並非被告參與犯
    罪組織後最先繫屬之案件，依前開最高法院判決意旨，為避
    免重複評價，當無從將被告此部分參與犯罪組織行為，割裂
    再另論一參與犯罪組織罪，揆諸前揭說明，本案被告被訴參
    與犯罪組織部分，原應為免訴之判決，惟此部分罪嫌與前開
    業經本院論罪科刑之三人以上共同詐欺取財部分，有想像競
    合犯之裁判上一罪關係，爰不另為免訴之諭知。　
據上論斷，應依刑事訴訟法第273條之1第1項、第299條第1項前
段，判決如主文。
本案經檢察官吳聆嘉提起公訴，檢察官范文欽到庭執行職務。
中　　華　　民　　國　　111 　年　　11　　月　　23　　日
                  刑事第五庭    法　官  丁亦慧
以上正本證明與原本無異。
如不服本判決應於收受送達後20日內向本院提出上訴書狀，並應
敘述具體理由；如未敘述上訴理由者，應於上訴期間屆滿後20日
內向本院補提理由書（均須按他造當事人之人數附繕本）「切勿
逕送上級法院」。
中　　華　　民　　國　　111 　年　　11　　月　　23　　日
　　　　　　　　　　　　　　　  書記官  盧重逸　　　　　　　　　


附錄本案論罪科刑法條： 
中華民國刑法第339條之4
犯第339 條詐欺罪而有下列情形之一者，處1 年以上7 年以下有
期徒刑，得併科1 百萬元以下罰金：
一、冒用政府機關或公務員名義犯之。
二、三人以上共同犯之。
三、以廣播電視、電子通訊、網際網路或其他媒體等傳播工具，
    對公眾散布而犯之。
前項之未遂犯罰之。
洗錢防制法第14條第1項、第2項
有第2 條各款所列洗錢行為者，處7 年以下有期徒刑，併科新臺
幣5 百萬元以下罰金。
前項之未遂犯罰之。　　　　

附表：
編號 詐騙方式  匯款時間（民國） 金額（新臺幣） 匯入之帳戶 提領時間、地點及金額（新臺幣） 1 詐欺集團成員致電張志安，向其佯稱為網路賣家，並謊稱 需透過操作自動櫃員機，解除其遭誤刷之訂單等語，致張志安陷於錯誤，而匯款右列金額至右列帳戶內 110年3月26日18時13分 2萬9,985元 李錦宸之中華郵政股份有限公司帳號000-00000000000000號帳戶     宋榮忠與鄭筌謚於110年3月26日18時26分許、28分許，一同搭乘計程車至址設高雄市○○區○○路000號全家超商鳳庄店，由宋榮忠操作自動櫃員機提領2萬元（另含手續費5元）、1萬元（另含手續費5元）（此部分起訴書漏未記載，業經公訴檢察官當庭補充）。   110年3月26日18時34分 （此筆起訴書漏未記載，業經公訴檢察官當庭補充） 2萬9,988元 李錦宸之中華郵政股份有限公司帳號000-00000000000000號帳戶 宋榮忠與鄭筌謚於110年3月26日18時43分許、45分許，一同搭乘計程車至址設高雄市○○區○○路000號統一超商鳳儀店，由宋榮忠操作自動櫃員機提領2萬元（另含手續費5元）、9,000元（另含手續費5元）。   110年3月26日19時47分 2萬9,985元 張秀如之中華郵政股份有限公司帳號000-00000000000000號帳戶 宋榮忠與鄭筌謚於110年3月26日19時54分許、55分許、56分許，一同搭乘計程車至址設高雄市○○區○○路000號過埤郵局，由宋榮忠操作自動櫃員機提領6 萬元、6 萬元、1萬元（含另案被害人匯入款項）。